【裁判字號】    97,簡上,2
【裁判日期】    970515
【裁判案由】    損害賠償
【裁判全文】
臺灣桃園地方法院民事判決               97年度簡上字第2號
上  訴  人  社團法人桃園縣無極天上聖母宮功德會
法定代理人  戊○○
訴訟代理人  丁○○
被  上訴人  乙○○即甲○○○○
訴訟代理人  己○○
上列當事人間請求損害賠償事件，上訴人對於民國96年11月2 日
本院中壢簡易庭96年度壢簡字第943 號第一審判決提起上訴，本
院於民國97年5月1日言詞辯論終結，判決如下：
    主  文
上訴駁回。
第二審訴訟費用由上訴人負擔。
    事  實  及  理  由
一、上訴人起訴主張：上訴人於民國96年6 月24日與被上訴人訂
    定貨物運送契約（下稱系爭契約），並於同年6 月27日至6
    月29日實際進行搬運。詎上訴人於搬運過程中不慎毀損上訴
    人所有之搬運物品，致上訴人受有如下之損害：(1)階梯神桌
    破裂：重新訂製需費新臺幣（下同）100,000 元；(2)八仙神
    桌擦傷掉漆、刮傷：重新訂製需費80,000元；(3)匾額破損：
    整組重新訂製需費35,000元，爰依運送契約債務不履行之法
    律關係，請求被上訴人負損害賠償責任等語。並聲明：被上
    訴人應給付上訴人215,000 元，及自96年7 月1 日至清償日
    止，按年息百分之5 計算之利息。原審判決就系爭契約債務
    不履行所生損害賠償責任部分，判決被上訴人應給付上訴人
    500 元及自96年8 月24日起至清償日止，按週年利率百分之
    5 計算之利息，惟駁回上訴人其餘損害賠償之請求。上訴人
    不服，就被駁回部分提起上訴，並於第二審主張：於搬運過
    程中因物品毀損所受之損害，因物價波動更正為：(1)三寶桌
    桌面面皮掀開掉漆、門壞掉：重新訂作需費85,000元；(2)神
    明壁彩聯玻璃破掉刮傷字跡、字體：重新訂作需費10,000元
    ；(3)8 呎8 神桌桌面裂開：重新訂作需費120,000 元，故扣
    除第一審被上訴人已給付之500 元外，被上訴人應再給付21
    4,500 元，且被上訴人於96年8 月4 日召集人手至上訴人處
    所，脅迫上訴人簽具1 紙同意付款之字據（下稱付款同意書
    ），並要求上訴人於96年8 月28日付款，而未予上訴人保留
    支付運費及其他費用之機會等語。並綜上為聲明：原判決駁
    回上訴人請求部分廢棄，被上訴人應再給付上訴人214,500
    元及自96年7 月1 日起至清償日止，按年息百分之5 計算之
    利息。
二、被上訴人則以：兩造間雖確有訂定運送契約，惟除不慎毀損
    上訴人之匾額玻璃，願賠償500 元以外，並未毀損上訴人之
    其餘物品，且上訴人已於96年8 月28日將本件運送之報酬額
    含稅共計21,000元交付被上訴人，並未主張抵扣等語，資為
    抗辯。並聲明：上訴人之上訴駁回。
三、兩造不爭執事項：
(一)、上訴人於96年6 月24日委託被上訴人搬運物品，並於96年6
    月27日至96年6 月29日實際進行搬運，約定搬運費用以車計
    價，一車單價2,500 元。運送物搬運完成並經上訴人受領，
    總計運送8 車，搬運費用計20,000元。
(二)、被上訴人於搬運中毀損上訴人之物品匾額玻璃一塊。
(三)、上訴人於96年8月4日簽具同意付款書，其上記載：「96.8.2
    8 中午11：30付搬運費現金貳萬元整。付款完本單歸還。立
    據人戊○○、社團法人桃園縣無極天上聖母宮功德會。中華
    民國96年8月4日」
(四)、被上訴人於96年8月29日給付被上訴人搬運費（含稅）共21,
    000元。
四、本院判斷：上訴人主張被上訴人就履行系爭契約時，毀損上
    訴人所委託搬運之物品，應負債務不履行之損害賠償等語，
    為被上訴人所否認，並以前揭情詞置辯。是本件爭點厥為：
    (1)、被上訴人是否有債務不履行之情事？即：上訴人所主張
    之三寶桌、神明壁彩聯、神桌之毀損，是否為被上訴人所致
    ？(2)、被上訴人之責任，是否已因受領運送物並支付運費不
    為保留而消滅？
(一)、上訴人未能就運送物品之毀損係被上訴人搬運過程所生一事
    舉證以實其說。
(1)、按當事人主張有利於己之事實，就其事實有舉證之責任。民
    事訴訟法第277 條前段定有明文。次按民事訴訟如係由原告
    主張權利者，應先由原告負舉證之責，若原告先不能舉證，
    以證實自己主張之事實為真實，則被告就其抗辯事實即令不
    能舉證，或其所舉證據尚有疵累，亦應駁回原告之請求。最
    高法院17年上字第917 號著有判例可資參照。又按民法第63
    4 條規定：運送人對於運送物之喪失、毀損或遲到，應負責
    任，但運送人能證明其喪失、毀損或遲到，係因不可抗力，
    或因運送物之性質，或因託運人或受貨人之過失而致者，不
    在此限。是運送人所負者為通常事變責任，除能舉證證明運
    送物之喪失、毀損或遲到有該條但書所列情形外，不問其喪
    失、毀損或遲到之原因是否可歸責於運送人之事由，運送人
    均應負責。惟運送人所應負擔之通常事變責任前提仍應限為
    ，運送物之喪失、毀損或遲到係於運送人履行運送契約之過
    程所肇生者始足當之，故托運人主張其運送物有毀損之情狀
    時，即應就運送物品所受損害之現狀與原狀間之差異、確有
    受毀損，且其損害之發生係於運送時所致等情，負擔舉證責
    任。本件上訴人起訴主張被上訴人於履行系爭運送契約時，
    致運送物有毀損之債務不履行情事，依上開條文規定及判例
    意旨所揭櫫之舉證責任分配原則，自應由上訴人先就運送之
    物品確因運送過程而致毀損舉證以實其說，方由被上訴人就
    該損害結果有無不可抗力負舉證之責。
(2)、經查，上訴人主張本件運送標的之三寶桌、神明壁彩聯、8
    呎8 神桌（下稱系爭標的），有桌面面皮掀開掉漆、門壞掉
    、玻璃破損字體刮傷、桌面裂開等毀損情事，除有照片7 紙
    附卷可稽（參本院卷宗第13、14、16頁），並經證人即管區
    員警郭福生到庭證述：「我去看的時候（系爭標的）確實有
    受損」等語（參本院卷宗第57頁），堪信為真實。惟查，前
    述照片以及證人郭福生之陳述雖得證明系爭標的之毀損狀態
    ，惟系爭標的在本件被上訴人履行運送契約之前，其原狀究
    竟為何，是否確無毀損，上訴人皆無法提出證明，故上訴人
    就系爭標的之毀損，是否係因被上訴人運送過程所致生，即
    系爭標的之毀損與被上訴人履行系爭契約是否具因果關係，
    尚未能舉證以實其說。上訴人雖提出95年6 月8 日所拍攝之
    3 紙照片，欲證明系爭標的在本件被上訴人運送前之原狀並
    未受毀損，然上訴人並無法證明其所提出95年6 月8 日之照
    片與系爭標的是否確屬同一，故本院亦難採認此部分照片為
    有利於上訴人之證據。況且證人即被上訴人之夫己○○亦曾
    到庭證述：「（搬運過程中，有無傷到上訴人的東西？）沒
    有。‧‧‧（第三天搬完後，有無人反應東西損傷？）沒有
    ，我們是接到法院通知書才知道‧‧‧」（參本院卷宗第41
    、42頁）等語，衡諸常情，若系爭標的在被上訴人運送之過
    程中確有毀損之情，以上訴人所提出之照片拍攝日期分別為
    96年6 月27日、96年7 月2 日，且被上訴人運送過程長達3
    日（96年6 月27日至96年6 月29日），則上訴人豈有可能不
    立即對為運送之被上訴人反應，而上訴人所提出系爭標的毀
    損之照片既於96年6 月27日拍攝，顯見上訴人於斯時即已知
    悉系爭標的受有毀損，則與上訴人自陳其於被上訴人運送過
    程因天色昏暗而無法發現毀損情況即屬有間，再觀諸系爭標
    的毀損之情狀，多似物品年久失修或因自然使用所生之破損
    ，而非一次性之外力所生毀壞，益難認系爭標的之毀損係因
    被上訴人搬運過程所致。而被上訴人雖亦未能就搬運過程中
    未保護系爭物品一事，是否屬不可抗力予以舉證，惟參酌上
    開判例意旨，自仍不得遽認被上訴人應負債務不履行之責任
    。
(二)、被上訴人之責任因上訴人受領運送物並支付運費不為保留而
    消滅。
    按受貨人受領運送物並支付運費及其他費用不為保留者，運
    送人之責任消滅。民法第648 條第1 項定有明文。本件上訴
    人固不爭執確於96年8 月29日支付運費予被上訴人，惟主張
    伊之所以付款，係因被上訴人於96年8 月4 日召集人手至上
    訴人處所，脅迫上訴人簽具付款同意書，並要求上訴人於96
    年8 月28日付款之故等語。惟查，上訴人主張係因被上訴人
    之脅迫方為無保留之付款乙節，雖據證人丙○○於本院準備
    程序時證稱：「‧‧‧己○○找人來我們辦公室，我們理事
    長說為何這麼早就來我們這裡，他們那個光頭的員工就罵我
    們說你們根本就沒有錢給我們，他們後來就說那你們就去告
    啊，被上訴人就把我們理事長圍起來，押著逼迫我們簽下這
    張同意書，後來我們理事長就說那請我們張小姐寫，後來張
    小姐就寫了這張同意書，被上訴人部分要求我們簽名蓋章，
    我們也已經2 、3 天前通知他們來收錢。」（參見本院卷宗
    第58頁）等語，然證人丙○○前述證詞與證人郭福生到庭證
    述：「天上聖母宮（即上訴人）報案說他們的神桌被搬運公
    司的人在搬家過程中間受損，只是要我們去見證，是否可以
    排解兩造之間的糾紛，搬家公司是要他們付搬運的費用‧‧
    ‧當時搬家公司的人就坐在裡面，我們就請搬家公司先行離
    開，我們走了之後，我們又接到通報，發現後來他們又進去
    ，我們就請他們不要再進入屋內，搬家公司的人就坐在門外
    等候，我當時並沒有看到搬家公司的人有口出惡言，當時是
    雙方僵持而不說話」等語（參本院卷宗第57頁），及證人己
    ○○到庭證述：「我們根本就沒有逼著壓著他們理事長簽（
    同意付款單）也沒有罵他們。因為當初我們已經出來門口，
    我們員工說那要請他們簽立單據為憑，且理事長也有答應我
    們一個月後再來收。我們三人都有進去，但沒有恐嚇，且簽
    單裡面根本沒有他們簽名，96.8.28 要錢是要他們自己提出
    來的期限」等語（參本院卷宗第59頁）相左，尚難遽認被上
    訴人確有脅迫上訴人簽付款同意書之情事。且該付款同意書
    僅是要求上訴人於簽具後一定期間內付款，是上訴人縱係遭
    被上訴人脅迫簽具，於實際支付運費前仍得為受領運送物瑕
    疵之保留，而上訴人卻於付款同意書上所載付款日96年8 月
    28日前未為任何保留之表示，且於翌日之96年8 月29日仍確
    實支付運費，益可見上訴人於受領運送物並支付運費時，並
    未有為保留之意思。是以揆諸前揭規定，被上訴人之責任，
    即因上訴人受領運送物並支付運費不為保留而消滅。
五、綜上所述，上訴人既未能就系爭物品確係因被上訴人履行系
    爭契約時所毀損一事舉證以實其說，被上訴人之責任亦因上
    訴人受領運送物並支付運費不為保留而消滅，故本件上訴人
    依據債務不履行之法律關係請求被上訴人給付214,500 元之
    損害賠償，及自96年7月1日至清償日止按年息百分之5 計算
    之利息，為無理由，不應准許。原審對上訴人所為一部勝訴
    一部敗訴之判決，並無不合。上訴意旨指摘原判決不當，求
    予廢棄改判，為無理由，應予駁回。
六、據上論結，本件上訴為無理由，依民事訴訟法第436條之1第
    3項、第449條第1項、第78條，判決如主文。
中    華    民    國    97    年    5     月    15    日
                  民事第三庭  審判長法  官  汪智陽
                                    法  官  熊祥雲
                                    法  官  陳清怡
以上正本係照原本作成。
不得上訴。
                                    書記官  劉璟佳
中    華    民    國    97    年    5     月    15    日


司法院資訊處製作；財團法人民間司法改革基金會備份。
